【裁判字號】    89,台上,2916
【裁判日期】    890525
【裁判案由】    偽造文書
【裁判全文】
最高法院刑事判決                              八十九年度台上字第二九一六號
    上  訴  人  甲○○
    選任辯護人  陳劍英律師
右上訴人因梁白香等自訴偽造文書案件，不服台灣高等法院高雄分院中華民國八十七
年四月二十三日第二審判決（八十七年度上訴字第二五二號，自訴案號：台灣高雄地
方法院檢察署八十六年度自字第六五六號），提起上訴，本院判決如左：
    主  文
原判決撤銷，發回台灣高等法院高雄分院。
    理  由
本件原判決撤銷第一審科刑判決，改判仍論處上訴人甲○○連續行使偽造私文書，足
以生損害於他人罪刑，固非無見。
惟查：(一)有罪判決書之事實一欄為適用法律之根據，應將法院職權上所認定之犯罪事
實詳為記載，始足為適用法律是否正當之準據。又刑法所謂連續犯，係指一次即可成
罪之行為，而以概括之犯意，數次反覆為之者而言，故其每次行為應屬可分，須分別
予以認定，然後依刑法第五十六條論以一罪。依卷附上訴人所召集如原判決附表編號
１之互助會會單（見一審卷第五頁）所載，該互助會迄民國八十六年八月止，僅剩編
號６（陳郁青）、編號（梁白香）未得標，而編號５（王柔驊）已於八十五年五月
得標、編號（洪彩眉）已於八十六年四月得標。苟自訴人梁白香等所述該互助會至
八十六年八月止，僅有活會二會，但尚有梁白香（一會）、王柔驊（一會）、洪彩眉
（二會）、何紀華（一會，陳郁青名義）未得標，遭上訴人冒標三會等情屬實。則上
訴人所冒標者應係王柔驊及洪彩眉名義之部分。乃原判決對於上訴人究於何時﹖假冒
何人名義標會﹖冒標會款若干﹖於事實欄內未明白認定，詳細記載，僅於如同上附表
編號１泛載為「下列備註欄五名活會會員其中二人名義冒標三會」「因其中一會提早
開標，故只剩二會期，但尚有梁白香（一會）、王柔驊（一會）、洪彩眉（二會）、
何紀華（一會，陳郁青名義）為活會會員」，而論以連續犯，尚有未合。又依上開互
助會單所載，洪彩眉名義祇有一會，但如同上附表編號１備註欄竟載明「洪彩眉（二
會）」，原判決所認定之事實，似與卷內資料不符，亦有違誤。(二)按連續犯罪，而與
他罪相牽連者，自應先論連續犯，以一罪論，再按牽連犯例從一重處斷。乃原判決竟
於理由三內謂「被告所犯行使偽造私文書罪與詐欺二罪之間，有方法結果之牽連關係
，應從一重之行使偽造私文書罪處斷。先後多次行使偽造私文書之行為，反覆實施而
犯同一罪名，顯係基於概括犯意，應依連續犯之規定論以一罪」，對於上訴人多次詐
欺行為，並未說明憑以認定連續詐欺罪之理由，自屬於法有違。上訴意旨指摘原判決
不當，非無理由，應認原判決有發回更審之原因。
據上論結，應依刑事訴訟法第三百九十七條、第四百零一條，判決如主文。
中      華      民      國    八十九    年      五      月    二十五    日
                              最高法院刑事第三庭
                                  審判長法官  陳  錫  奎
                                        法官  洪  清  江
                                        法官  吳  昆  仁
                                        法官  李  伯  道
                                        法官  陳  世  雄
      右正本證明與原本無異
                                              書  記  官
中      華      民      國    八十九    年      五      月     三十     日


司法院資訊處製作；財團法人民間司法改革基金會備份。
